臺灣板橋地方法院民事裁定　　　　　　　100年度抗字第159號
抗　告　人　桂學穎
上列抗告人與相對人中租迪和股份有限公司間請求本票裁定事件
，對於中華民國100年7月18日本院100年度司票字第2736號裁定
提起抗告，本院裁定如下：
    主  文
抗告駁回。
抗告程序費用新臺幣壹仟元由抗告人負擔。
    理  由
一、按執票人向本票發票人行使追索權時，得聲請法院裁定後強
    制執行，票據法第123條定有明文。又「代理人為本人發行
    票據，未載明為本人代理之旨而簽名於票據者，應自負票據
    上之責任，固為票據法第6條（現為第9條）所明定，惟所謂
    載明為本人代理之旨，票據法並未就此設有規定方式，故代
    理人於其代理權限內，以本人名義蓋本人名章，並自行簽名
    於票據者，縱未載有代理人字樣，而由票據全體記載之趣旨
    觀之，如依社會觀念，足認有為本人之代理關係存在者，仍
    難謂非已有為本人代理之旨之載明。」最高法院41年台上字
    第764號判例要旨可參；「在票據上簽名者，依票上所載文
    義負責，二人以上共同簽名時，應連帶負責，票據法第5條
    定有明文。公司之法定代理人在支票上除蓋用公司名章外，
    又自行簽名或蓋章於支票者，究係以代理人之意思，代理公
    司簽發支票？抑自為發票人，而與公司負共同發票之責任？
    允宜就其全體蓋章之形式及趣旨以及社會一般觀念而為判斷
    。」最高法院70年度台上字第1529號裁判要旨亦足資參照。
二、本件抗告意旨略以：原裁定准許強制執行之系爭本票，抗告
    人桂學穎僅係以環球策展股份有限公司法定代理人之身分，
    所為該公司之發票行為，抗告人個人並未同時為共同發票人
    ，原裁定以抗告人「兼法定代理人」而將抗告人並列為共同
    發票人，顯有違誤，已損害抗告人權益，為此提起抗告，請
    求法院廢棄原裁定等語。
三、經查：
(一)本件相對人主張其執有環球策展股份有限公司、抗告人即桂
    學穎、張智人共同於民國100年4月28日簽發，到期日為100
    年6月29日，面額0000000元，付款地新北市○○區○○路80
    號5樓，免除作成拒絕證書之本票乙紙，詎屆期為付款提示
    ，竟未獲付款，尚積欠0000000元，迭經催討均置之不理，
    為此依票據法第123條及非訟之事法第194條規定，請求法院
    裁定准予就本票面額其中之0000000元及自100年6月29 日起
    至清償日止按年利率20％計算之利息，為強制執行等情，已
    據相對人提出本票1紙為證，原裁定依首開規定予以准許，
    尚無不合。
(二)本件抗告人雖執前詞提起抗告，惟按在票據上簽名者，依票
    上所載文義負責；二人以上共同簽名時，應連帶負責，票據
    法第5條定有明文。查系爭本票之記載形式，其第1發票人欄
    有環球策展股份有限公司之公司印文及桂學穎之簽名及印文
    並列；第2發票人欄有桂學穎之簽名及印文並列；第3發票人
    欄則有張智人之簽名及印文並列，則依形式上觀之，抗告人
    於第1發票人欄中，於公司印文旁緊接處為簽名蓋章時，依
    一般社會通念應已足認係以公司法定代理人之旨為公司發票
    行為，而抗告人於第2發票人欄復為個人之簽名及蓋章，形
    式上已堪認另行記載抗告人個人自己為發票人，為此，依票
    據之文義性，抗告人自應負共同發票人之責任。抗告人所稱
    ：伊個人並未同時為共同發票人，原裁定顯有違誤云云，自
    不足採。從而，抗告人提起本件抗告，為無理由，應予駁回
    。
四、據上論結，本件抗告為無理由，依非訟事件法第46條、第21
    條第2項，民事訴訟法第495條之1第1項、第449條第1項、第
    78條，裁定如主文。
中    華    民    國    100    年    9    月    23    日
                  民事第二庭  法  官  楊志勇
以上正本係照原本作成。
如不服本裁定，僅得於本裁定正本送達後10日內，以適用法規顯
有錯誤為理由，向本院提出再抗告狀（須繳納再抗告裁判費新臺
幣1,000元）。再抗告時應提出委任律師或具有律師資格之人之
委任狀；委任有律師資格者，另應附具律師資格證書及釋明委任
人與受任人間有民事訴訟法第466條之1第1項但書或第2項所定關
係之釋明文書影本。
中    華    民    國  100     年    9    月    30    日
                              書記官  連思斐